臺灣彰化地方法院刑事判決　　　　九十四年度易字第四三三號
公　訴　人　臺灣彰化地方法院檢察署檢察官
被　　　告　乙○○
選任辯護人　楊玉珍律師
上列被告因侵占案件，經檢察官提起公訴（九十四年度偵續字第
一一號），本院判決如下：
    主  文
乙○○無罪。
    理  由
一、公訴意旨略以：被告乙○○為址設彰化縣彰化市○○路一二
    九巷二二號立得外勞人力仲介公司（以下簡稱立得公司）負
　　責人，其於民國九十二年間自菲律賓仲介外勞即告訴人ＴＥ
　  ＬＥＢ　ＣＬＡＲＩＺＡ　ＶＩＬＬＡＦＵＥＲＴＥ至臺灣
    擔任外籍監護工，嗣因原僱主李進發不再需要告訴人擔任監
    護工，乃被告於九十二年十二月十三日（起訴書誤載為九十
    二年十二月三日）起，將告訴人帶回代管等候轉換新雇主，
    並將告訴人監禁於上址公司四樓（其所為妨害自由犯行，業
    經本院另案判決確定），被告為怕告訴人於看管期間使用手
    機造成不必要之困擾，於同日以代管行李之名義，將告訴人
    之諾基亞五五一０型手機一支與全部行李集中保管，惟告訴
    人等人於同年十二月二十六日為警持搜索票前往上址救出後
    ，被告竟僅歸還行李，而將上開手機以易持有為所有之意思
    予以侵占入己，迄今仍拒不返還，因認被告涉有刑法第三百
    三十五條第一項之普通侵占罪嫌。
二、按犯罪事實應依證據認定之，無證據不得認定犯罪事實，刑
    事訴訟法第一百五十四條第二項定有明文。復按所謂認定犯
    罪事實之證據，係指足以認定被告確有犯罪行為之積極證據
    而言，該項證據自須適合於被告犯罪事實之認定，始得採為
    斷罪資料；又事實之認定，應憑證據，如未能發現相當證據
    ，或證據不足以證明，自不能以推測或擬制之方法，以為裁
    判基礎，最高法院二十九年上字第三一０五號、四十年臺上
    字第八六號判例著有明文。又按告訴人之告訴，係以使被告
    受刑事訴追為目的，是其陳述是否與事實相符，仍應調查其
    他證據以資審認，最高法院亦著有五十二年臺上字第一三０
    ０號判例可資參照。
三、公訴人認被告乙○○涉有上開罪嫌，無非係以證人即告訴人
    於偵查中之證述為其論據。惟訊據被告堅決否認涉有何右揭
    犯行，辯稱：伊為立得公司之負責人，九十二年十二月十三
    日因由立得公司仲介來臺之告訴人，其原僱主李進發因不再
    需要監護工，乃由立得公司將告訴人帶回代管、等候轉換新
    僱主，伊事後聽聞公司負責處理代管外勞事務之印尼籍員工
    郭國祥（現已返回印尼）提及，告訴人有將其所有之上開行
    動電話一支放置在其行李內，集中在公司一樓辦公室廁所前
    保管，惟保管告訴人上開物品一事，實際上並非由伊處理，
    伊從頭到尾都未曾見過、持有過告訴人所有之上開行動電話
    一支，沒有侵占之行為等語。經查：（一）按刑法第三百三
    十五條第一項之普通侵占罪，以行為人意圖為自己或第三人
    不法之所有，而侵占自己持有他人之物為要件，其行為主體
    係屬身分犯，以具有適法取得他人之物而持有之身分為要，
    倘未具有上開身分，自無從為上開普通侵占罪之犯罪主體而
    無成立犯罪之可能。（二）又證人即告訴人於本案及另案之
    偵查中證稱：「（問：有無證據、證人可證明手機是被告所
    侵占？）公司的印尼翻譯員郭國祥收走我的手機，我要拿回
    ＳＩＭ卡，他說不行。」（見九十四年度偵續字第一一號之
    九十四年三月二十四日訊問筆錄）、「（問：你的手機確定
    是郭國祥收起來？）確定是。」（見九十三年度偵字第二０
    三七號之九十三年六月二十五日訊問筆錄）等語，核與證人
    郭國祥於偵查中證稱：「（問你有無收走他（指告訴人）的
    手機？）有。是他交給我的，我把它放包包，我再把包包放
    在一樓。．．．（問：你手機後來有無還他？）我把手機放
    他的包包，然後我就不知道了」等語相符。再證人即告訴人
    於本院審理時亦明確結證稱：在其交出手機給郭國祥之後，
    一直警察將其帶走，均未曾看過被告持有過其上開手機等語
    。（三）再證人即前曾受僱於立得公司之甲○○於本院審理
    時證稱：立得公司是由郭國祥管理公司代管之外勞，公司因
    樓上空間太小，而且先前曾發生外勞拿錯行李的情形，所以
    會在外勞自願下將行李放在一樓的樓梯間、廁所或會議室的
    空間，上開空間均是開放式的，任何人都可以碰觸到，被告
    本人並沒有保管外勞的手機等語。（四）是依前開證人告訴
    人、郭國祥及甲○○之證述內容，堪認告訴人將其所有之行
    動電話一支交由立得公司保管時，實際上係由告訴人交付與
    立得公司員工郭國祥，被告則未曾接觸過上開告訴人所有之
    行動電話；從而，被告辯稱：伊實際上未曾持有過被告的手
    機，沒有侵占之犯行等語，並非虛妄，堪以採信。（五）綜
    上所陳，本件應屬告訴人於由立得公司代管等候轉換僱主之
    期間，將其所有之前開行動電話一支交付與立得公司保管（
    由立得公司員工郭國祥代為收受）後，告訴人事後未能取回
    上開行動電話一支之民事糾葛。立得公司在民事法律關係上
    固負有歸還告訴人所有上開交付保管之行動電話一支之義務
    【被告於本院審理時，業當庭以立得公司負責人之身分，代
    理立得公司交付新臺幣二千元（此為證人即告訴人於本院審
    理時所稱其交付立得公司保管之行動電話之價值）與告訴人
    ，以補償告訴人之損害，有本院審理筆錄一份在卷可考】，
    然在刑事責任上，被告既未實際持有過前開告訴人所有之行
    動電話，而不具有刑法上所定普通侵占罪之實際上持有他人
    之物之身分犯關係，自無從構成該罪。此外，復查無其他積
　　極確切之證據，足資證明被告有何公訴人起訴事實所載之普
  　通侵占犯行，不能證明被告犯罪，揆諸前揭說明，自應諭知
    被告無罪之判決，以免冤抑。
據上論斷，應依刑事訴訟法第三百零一條第一項，判決如主文。
本案經檢察官邱鼎文到庭執行職務
中　　華　　民　　國　九十四　年　　八　月　　十九　　日
                  刑事第二庭　　審判長法官　王義閔
                                法　　　官　廖政勝
　　　　　　                  　法　　　官　李雅俐
以上正本證明與原本無異。
如不服本判決，應於判決送達後十日內，向本院提出上訴狀（須
附繕本）。
告訴人或被害人對於判決如有不服具備理由請求檢察官上訴者，
其上訴期間之計算係以檢察官收受判決正本之日期為準。
中　　華　　民　　國　九十四　年　　八　月　二十六　　日
                                法院書記官  陳秀娟
